【裁判字號】    95,上訴,1971
【裁判日期】    951129
【裁判案由】    強盜
【裁判全文】
臺灣高等法院臺中分院刑事判決        95年度上訴字第1971號
上  訴  人
即  被  告  乙○○
                    （另案於臺灣臺中監獄執行中）
選任辯護人  張慶達律師
上列上訴人因強盜案件，不服臺灣臺中地方法院95年度訴字第42
0號中華民國95年6月30日第一審判決（起訴案號：臺灣臺中地方
法院檢察署95年度偵字第1096號），提起上訴，本院判決如下：
    主  文
上訴駁回。
    事  實
一、乙○○基於意圖為自己不法之所有，而搶奪他人財物之犯意
    ，於民國（下同）94年2月3日15時許，身穿米白色外套，騎
    乘黑色機車，配戴黑色半罩式安全帽，行經臺中縣大里市○○路○段382巷口之合作金庫銀行旁，見丙○○將所有之黑色
    皮包放置在其所騎乘之機車腳踏板處，認為有機可趁，乃自
    丙○○右後方下手搶奪丙○○所有之黑色皮包一只（內有現
    金新臺幣〈下同〉13,000元、信用卡三張、提款卡四張、面
    額180萬元之支票一張），得手後，乙○○即騎乘機車往臺
    中縣大里橋方向逃逸；適有甲○○與其弟共同騎乘機車行經
    該處，聽聞丙○○呼喊「搶劫」，遂騎乘機車，自後追趕乙○○，行經臺中縣大里市○○路至臺中縣霧峰鄉○○路中二
    高涵洞下時，甲○○利用騎機車接近乙○○之機會，自乙○○左後方約50公分處，以腳踹乙○○所騎乘之機車，欲阻止
    乙○○逃跑，乙○○為脫免逮捕，乃將其所有配戴之黑色半
    罩式安全帽脫下，朝甲○○騎乘機車之方向丟擲（當時乙○○所騎乘之機車距甲○○所騎乘之機車，約有一至二個機車
    車身之距離），當場對甲○○施以強暴，但為甲○○避開，
    倖未擊中甲○○，緊接著，乙○○便將剛搶得丙○○之皮包
    丟棄路旁後，迅速逃逸，而甲○○則因追回丙○○遭搶之皮
    包，未再繼續追趕。嗣經警據報前往，並當場扣得乙○○所
    有，用以脫免逮捕而施以強暴使用之前開黑色半罩式安全帽
    一頂及丙○○所有之黑色皮包一只（該黑色皮包業經發還丙○○領回）。
二、案經臺中縣警察局霧峰分局報告臺灣臺中地方法院檢察署檢
    察官偵查起訴。
    理    由
一、關於證據能力部分：
（一）按被告以外之人（包括證人、鑑定人、告訴人、被害人及
      共同被告等） 於審判外之陳述雖不符刑事訴訟法第159條
      之1至之4等四條之規定，而經當事人於審判程序同意作為
      證據，法院審酌該言詞陳述或書面陳述作成時之情況，認
      為適當者，亦得為證據；當事人、代理人或辯護人於法院
      調查證據時，知有刑事訴訟法第159條第1項不得為證據之
      情形，而未於言詞辯論終結前聲明異議者，視為有前項之
      同意，同法第159條之5定有明文。立法意旨在於傳聞證據
      未經當事人之反對詰問予以核實，原則上先予排除。惟若
      當事人已放棄反對詰問權，於審判程序中表明同意該等傳
      聞證據可作為證據；或於言詞辯論終結前未聲明異議，基
      於尊重當事人對傳聞證據之處分權，及證據資料愈豐富，
      愈有助於真實發見之理念，且強化言詞辯論主義，使訴訟
      程序得以順暢進行，上開傳聞證據亦均具有證據能力。本
      件被告對於本案之人證、物證、書證等證據資料之證據能
      力，均不予爭執，參諸上開說明，自應認為有證據能力，
      得採為認定被告犯罪之證據。
（二）本件被害人即證人丙○○、證人甲○○於警詢時之陳述及
      於偵查中之證述；經被告於原審及本院審理時，均稱對其
      等陳述及證述之證據能力部分均無意見，視為有前項之同
      意，又本院審酌該言詞陳述或書面陳述作成時之情況，以
      之作為本案證據均為適當，依前揭說明，均認有證據能力
      ，而得採為本案之證據，洵無疑義，合先敘明。
二、訊據被告乙○○對於在上開時、地騎乘機車，搶奪被害人丙○○所有置放在機車腳踏板處之黑色皮包1個之事實，固不
    諱言；惟矢口否認有何準強盜之犯行，辯稱：伊並未朝甲○○丟擲安全帽云云。經查：（一）依據證人甲○○於原審法
    院審理中證稱：伊在94年02月03日15時10分許，在臺中縣大
    里市○○路合作金庫前，聽到有人喊搶劫，並看到被搶的女
    子指著行搶歹徒，喊搶劫，伊就從合作金庫前騎乘機車後載
    伊弟開始追，往前追到十字路口，歹徒就左轉，往大里溪堤
    防朝霧峰方向逃逸，伊當時騎乘機車跟隨在後，大約相隔一
    、二台機車之距離，最後伊有騎到歹徒機車之左邊，大約50
    公分距離處，用腳踹機車，歹徒就用右手取下他所配戴之安
    全帽朝左後方丟伊，但是沒有丟中，歹徒再往前騎沒多久，
    就將搶來的皮包丟在路上，跑掉了，伊就沒有繼續追，、、
    、、、等語（參照原審法院卷第78至79頁）；又於本院審理
    時證稱：是伊先對歹徒踹機車，嗣後歹徒再丟安全帽，再丟
    皮包。當時伊踹歹徒機車力道適中，而且有踹到機車，但歹
    徒之機車沒有受到影響，機車還是繼續行駛。伊踹機車後被
    告過一會兒即丟安全帽，當時伊距被告大約一、二部機車長
    度，伊在被告機車左後方，歹徒在丟安全帽前伊有看到，當
    時被告是側身轉頭，用左手將安全帽拿起往後丟，被告在脫
    安全帽時知道伊在後面，安全帽是往伊機車方向丟，安全帽
    無碰到伊機車，因伊閃過，當時若伊不閃，安全帽是會丟到
    伊機車等語（以上見本院審理筆錄）。核與被害人丙○○於
    原審法院審理中證稱：當天伊在中興路青年高中附近時，有
    一輛機車從伊右後方騎過來，當時伊將皮包放在機車腳踏板
    上，該機車靠近之後，就拿走伊放在腳踏板上的皮包，歹徒
    僅有一人，頭戴黑色半罩式，身穿米白色外套，騎乘黑色機
    車，身材高大，就是在庭之被告，伊可以依據被告背面之身
    形加以指認，扣案之黑色半罩式安全帽就是歹徒當時所配戴
    之安全帽等語（參照原審法院卷第75至77頁）相符。堪認被
    告於證人甲○○追捕之過程中，確實有為脫免逮捕，而將其
    當時所配戴之安全帽卸下，並以左手持向左後方，往證人甲○○騎乘機車之位置、方向丟擲，用以阻止證人甲○○之逮
    捕甚明；倘被告未持其所配戴之安全帽，丟擲證人甲○○，
    則其所配戴之安全帽，為何會留置在現場？是被告此部分所
    辯，應屬事後圖減輕罪責之詞，不足採信。至辯護人稱：證
    人甲○○於警詢時表示被告係先將所搶奪之皮包丟棄，嗣才
    丟擲安全帽，與其在原審及本院審理中證述之情形不符云云
    ；查：證人甲○○於警詢時係稱：「、、、我就馬上騎機車
    追該名犯嫌，行經大里市○○路至霧峰鄉○○路中二高涵洞
    下時，將所搶來之皮包丟棄路旁，並用他的安全帽丟我、、
    、。」等語，依上所述，證人甲○○是始末連續陳述，且就
    丟安全帽與皮包間，是用並字連結，並非以先後之次序排列
    ，且警員亦未就其先後次序予以訊問，故證人前開陳述是否
    即如辯護人所稱之有先後次序之分，已非無疑？況證人甲○○已於原審及本院審理中，一再表示被告是先丟擲安全帽後
    ，再丟擲其所搶奪之皮包，應認證人甲○○於原審及本院審
    理中所證述之情節為可採，而本件縱使證人甲○○就證述之
    情節，前後有些許不一之情形，亦不能以此即否定證人甲○○證言之證明力，並此序明。（二）此外，復有查扣被告所
    有，用以丟擲證人甲○○之黑色半罩式安全帽一頂可憑。又
    扣案之黑色半罩式安全帽一頂，經採集指紋，送請內政部警
    政署刑事警察局進行指紋比對鑑定結果，其中二枚與被告之
    左拇指、右拇指指紋相符，此有內政部警政署刑事警察局94
    年3月3日刑紋字第0940030594號鑑驗書一份在卷可稽（參照
    94年度偵字第3268號偵查卷第137頁）。本件事證明確，被
    告犯行堪以認定，應依法論科。
三、按刑法第329條之以強盜論，即以強盜罪相當條文處罰之意
    。又刑法準強盜罪，係以竊盜或搶奪為前提，在脫免逮捕之
    情形，其竊盜或搶奪既遂者，即以強盜既遂論，有最高法院
    42年度臺上字第523號、25年度上字第6626號、68年度臺上
    字第2772號判例可資參照。又刑法第329條準強盜罪之所謂
    施強暴或脅迫，只須有此行為即足，並不以致使被害人不能
    抗拒為必要，此與強盜罪係以強暴、脅迫等手段，致使被害
    人不能抗拒為構成要件者不同，最高法院亦著有91年度臺上
    字第3746號判決意旨可佐。再準強盜之構成要件中，所謂「
    強暴」行為，係指直接對人之身體所實施之有形力而言，並
    不以施暴者身體與遭受暴力者身體有接觸為必要，僅須施暴
    者為脫免逮捕而當場決意施強暴行為，並已著手實施，即已
    充足該法律構成要件。本件被告意圖為自己不法之所有，下
    手搶奪被害人丙○○放置於機車腳踏板處之黑色皮包得手後
    ，遭證人甲○○騎乘機車追捕，被告為脫免逮捕，即以其所
    配戴之黑色半罩式安全帽朝證人甲○○所騎乘機車之方向丟
    擲，此行為將對甲○○騎乘機車之安全性造成影響，應認被
    告上開丟擲安全帽之行為，是為了脫免被逮捕所為，且已屬
    當場對於證人甲○○施以強暴，核其所為，係犯刑法第329
    條、第328條第1項之準強盜罪。
四、原審依據上述理由，就被告之犯行，論以刑法第329條、第
    328條第1項之準強盜罪，並審酌被告搶奪他人財物後，為圖
    脫免逮捕，竟對於見義勇為、協助追捕之路人，施予強暴手
    段，趁隙逃逸，幸經路人即證人甲○○閃避，而未擊中，被
    告雖於遭路人追捕中，將被害人丙○○之財物丟棄在路旁，
    因而未獲得任何利益，惟被告光天化日下行搶之行為，已值
    非議，卻又施強暴於協助追捕之路人，其惡性更見一般，且
    被告犯罪後由矢口否認犯行，犯後態度不佳，未見悔意，考
    量被害人丙○○已經尋回全部遭搶財物，實際上未遭受財物
    損失，及證人甲○○亦未受傷等情，認為公訴人具體求處有
    期徒刑五年六月稍嫌過重等情，而量處被告有期徒刑5年2
    月之刑。且扣案之黑色半罩式安全帽一頂，係屬被告所有供
    犯罪所用之物，依刑法第38條第1項第2款之規定，併予諭知
    沒收。經核其認事用法俱無不合，量刑亦稱允適，被告提起
    上訴否認準強盜之犯行，而指摘原判決不當，非有理由，應
    予駁回。
據上論斷，應依刑事訴訟法第368條，判決如主文。
本案經檢察官丁○○到庭執行職務。
中    華    民    國    95    年    11  月    29      日
          刑事第十一庭  審判長法  官  陳  朱  貴
                              法  官  郭  同  奇
                              法  官  何  志  通
上列正本證明與原本無異。
如不服本判決應於收受送達後十日內向本院提出上訴書狀，其未
敘述上訴之理由者並得於提起上訴後十日內向本院補提理由書（
均須按他造當事人之人數附繕本）。
                              書記官  林  桂  鳳
中    華    民    國    95    年    12  月    1       日
                                                      Ａ


司法院資訊處製作；財團法人民間司法改革基金會備份。
